【裁判字號】    90,上訴,2866
【裁判日期】    901219
【裁判案由】    誣告
【裁判全文】
臺灣高等法院刑事判決                            九十年度上訴字第二八六六號
    上  訴  人
    即  自訴人  丙○○
    自訴代理人  乙○○
    被      告  甲○○
右上訴人因被告誣告案件，不服臺灣新竹地方法院八十九年度自字第五○號，中華民
國九十年七月十三日第一審判決，提起上訴，本院判決如左：
    主  文
上訴駁回。
    理  由
一、自訴意旨略以：被告甲○○明知民國八十七年二月間，因臺灣高等法院審理被告
    被訴偽造文書案件之審理過程中，囑託自訴人丙○○傳話恐嚇該刑事案件之證人
  張哲融，自訴人遂於其後被告被訴恐嚇之刑事案件中作證，經臺灣高等法院八十
    八年度上易字第四五四一號刑事判決判處被告有期徒刑三月確定，竟於八十九年
    三月二十七日，意圖使自訴人受刑事處分，向臺灣新竹地方法院檢察署誣告自訴
    人偽證，經臺灣新竹地方法院檢察署檢察官以八十九年度偵字第一八四七號為不
    起訴處分，因認被告涉有誣告罪嫌云云。
二、按犯罪事實應依證據認定之，無證據不得推定其犯罪事實，刑事訴訟法第一百五
    十四條定有明文；而認定犯罪事實所憑之證據，固不以直接證據為限，間接證據
    亦包括在內。惟認定不利於被告之事實，需依積極證據，茍積極證據不足為不利
    於被告事實之認定時，即應為有利於被告之認定，更不必有何有利之證據。次按
    誣告罪之成立，以犯人明知所訴虛偽為構成要件，若誤認有此事實，或以為有此
    嫌疑，自不得遽指為誣告；又誣告罪之成立，不能證明其係實在，對於被訴人為
    不起訴處分確定者，是否構成誣告罪，尚應就其有無虛構誣告之故意以為斷，並
    非當然可以誣告罪相繩，最高法院二十年上字第七一七號、五十九年臺上字第五
    八一號分別著有判例可資參照。
三、自訴人丙○○認被告甲○○涉犯刑法第一百六十九條誣告罪，無非係以被告被訴
    恐嚇之刑事案件，業經臺灣高等法院判決有罪確定，而被告誣告自訴人偽證，亦
    經臺灣新竹地方法院檢察署檢察官為不起訴處分為其論據。訊據被告堅詞否認有
    何誣告犯行，辯稱：自訴人與伊原是朋友，因合夥做生意之業務糾紛而生嫌隙，
    自訴人於上開恐嚇案件中所為之證言，與該案告訴人張哲融之指訴不符，且前後
    證詞矛盾，與經驗常情有違，伊對自訴人提起偽證告訴，係為維護自身之權益，
    並無故為誣陷之情等語。
四、經查：
（一）被告與自訴人本為朋友，後合夥至中國大陸做生意，因經營公司業務發生糾紛
      ，而衍生出二、三十件民、刑事訴訟案件於法院纏訟之事實，業據被告於原審
      審理時供承甚明，並有兩造爭訟之案件一覽表一紙附卷可稽，與本案有關之被
      告被訴偽造文書、恐嚇等刑事案件，亦因前諸多民、刑事糾紛而來，且僅為上
      述數十件民、刑事案件中之一、二，是自訴人與被告確因商場糾紛，彼此爭訟
      不斷，訟又生訟等情，已堪認定。
（二）被告所涉恐嚇案件之告訴人張哲融於本院八十六年上訴字第四六一一號刑事案
      件所提出之陳述狀載稱：「：：丙○○來電通知甲○○透過本案另一證人張金
      德傳話『如民敢說出真相，將殺民滅口』」等語，然自訴人於八十七年六月二
      十四日八十六年度上訴字第四六一一號偽造文書案件中卻證稱：「（問：甲○○有無透過張金德傳話給張哲融，如敢說出真相，將殺之滅口？）是甲○○透
      過我，叫我告訴張哲融，若他出來說出真相要殺他滅口，我覺得好像很嚴重，
      才告訴張哲融，要他小心一點。」，有上開案件之陳述狀及訊問筆錄影本在卷
      足憑，足見自訴人之證述與恐嚇案件之告訴人張哲融所言互不一致。
（三）自訴人丙○○所指曾於臺灣新竹地方法院門口親見被告甲○○當面恐嚇張哲融
      ，張哲融及自訴人自始均未曾提及，至八十八年間方由自訴人忽然憶起之情，
      此觀之張哲融於八十七年十月二十二日與乙○○共同具狀告訴陳稱：「被告甲○○知悉後，請友人丙○○傳話給告訴人張哲融，告知：『如果你敢說出實情
      ，將殺你滅口云云』。」，自訴人丙○○於恐嚇案件八十七年十一月六日檢察
      官偵查訊問時亦僅證述：「我今年在農曆年間，大概二月間，甲○○打電話給
      我，要我轉告張哲融不要出來作證，否則要他死的很難看，要殺他滅口，而我
      也以電話轉告張哲融，在今年二月九日二位告訴人到我新竹家找我時，我又提
      同樣的話轉告給張哲融一次。」，均未提及張哲融於臺灣新竹地方法院遭告訴
      人甲○○當面恐嚇之事。迨至八十八年三月二十五日自訴人丙○○因遭以有共
      同恐嚇嫌疑而經另案簽辦偵查時，始忽然憶起（而非張哲融提及）：「八十七
      年二月九日二位告訴人（係指乙○○、張哲融）到我家時，我有轉告張哲融說
      ，甲○○不要張哲融出來作證，之後，我便搭他們的車子到新竹，他們要去新
      竹地院，而在新竹地院門口碰到甲○○，甲○○又對張哲融以台語恐嚇說：如
      果敢出來作證，要他死的很難看。」等語綦詳。惟就告訴人張哲融而言，當面
      恐嚇所生畏怖之感應較之經他人傳話更為深切，惟渠等竟早先均巧合遺忘，其
      後又係自訴人丙○○提及此事，張哲融則始終未如此主張與陳述，有無其事即
      屬可疑，難認非自訴人因恐再遭另案偵查時為求自清所捏造之詞，亦殊難想像
      遭當面恐嚇之被害人不知此事，而事無關己之第三人卻記憶鮮明之理，此均與
      常情有違，堪認被告向臺灣新竹地方法院檢察署檢察官告訴自訴人於上述之恐
      嚇案件中偽證，主觀上係對自訴人為前後矛盾及憑空杜撰之證述認有嫌疑。
（四）參以上開恐嚇案中之告訴人張哲融與自訴人丙○○所言之出入部分，有對照表
      一紙在卷足憑，益證被告懷疑自訴人於上開恐嚇案件中為不實之證詞，尚非全
      然無據。縱認被告告訴自訴人偽證罪部分，業經不起訴處分，有臺灣新竹地方
      法院檢察署檢察官八十九年度偵字第一八四七號不起訴處分書附卷，惟被告所
      述並非虛妄，亦有端緒可循，依首揭之說明，被告前揭行為與誣告罪所定之構
      成要件尚屬有間，自難遽以該罪相繩。
五、綜上所述，並無其他積極證據足資證明被告涉有誣告之犯行，揆諸前揭說明，自
    屬不能證明被告犯罪。原審經詳察，以不能證明被告犯罪，而為其無罪之諭知，
    核無違誤。自訴人上訴意旨，一再認定被告係明知虛偽事實而為申告云云，指摘
    原判決不當，即無理由，應予駁回。
據上論斷，應依刑事訴訟法第三百六十八條，判決如主文。
中      華      民      國      九十      年      十二    月    十九    日
                              臺灣高等法院刑事第二十一庭
                                  審判長法  官  葉  騰  瑞
                                        法  官  江  國  華
          法  官  莊  明  彰
右正本證明與原本無異。
如不服本判決應於收受送達後十日內向本院提出上訴書狀，其未敘述上訴之理由者並
得於提起上訴後十日內向本院補提理由書（均須按他造當事人之人數附繕本）。
                                        書記官  廖  嫣  雯
中      華      民      國      九十      年      十二    月    二十    日


司法院資訊處製作；財團法人民間司法改革基金會備份。
